臺中高等行政法院判決
                                      100年度訴字第147號
                                    100年8月11日辯論終結
原      告　吳上田
輔  佐  人　吳繼順
被      告　南投縣政府
代　表　人　李朝卿
訴訟代理人　黃山
          　吳蕙芬
          　楊月仁
上列當事人間因違反發展觀光條例事件，原告不服交通部中華民
國100年3月25日交訴字第1000021634號訴願決定，提起行政訴訟
，本院判決如下︰
    主  文
原告之訴駁回。
訴訟費用由原告負擔。
    事實及理由
一、事實概要：緣被告於民國（下同）99年1月25日執行旅館、
    民宿稽查，發現位於南投縣魚池鄉○○村○○路22號之「湖
    濱民宿，未領有民宿登記證，即擅自經營民宿業務（現場房
    間數7間），違反發展觀光條例第25條第2項規定，乃依同條
    例第55條第4項及發展觀光條例裁罰標準第9條附表5第1項規
    定，以99年4月20日府觀管字第09900830940號裁處書，處吳
    繼順罰鍰新臺幣（下同）9萬元，並禁止經營。吳繼順不服
    ，循序提起行政爭訟，經本院於99年12月16日以99年度訴字
    第33 0號判決認為該民宿實際經營者為原告，乃撤銷原處分
    及訴願決定。嗣經被告重行審查，以原告為湖濱民宿之經營
    者，另以100年1月5日府觀管字第10000081550號裁處書，裁
    處原告9萬元罰鍰，並禁止其經營。原告不服，提起訴願，
    遭決定駁回，遂提起本件行政訴訟。
二、本件原告主張：
  (一)本案與鈞院99年度訴字第330號屬同一案情，就湖濱民宿之
    現況及實情均已判決確定。原告就湖濱民宿之經營均依規將
    消防、保險合法完成。原告自45年開始經營，57年因日月潭
    涵碧樓蔣總統行館改建而被徵收，經祖母及母親向蔣總統請
    求，始得向林務局承租系爭土地，合約書上載明是建地，惟
    該局以廬山狀況為由，不願核發土地使用同意書，致原告無
    法完成民宿登記。又被告於99年1月25日現場稽查，紀錄民
    宿有7間客房，實際上其中2間為供原告兒孫使用，被告稽查
    時亦未告知要處罰，故原告未向被告說明有2間為自用，與
    被告認定事實不同。而網站上雖載9間客房，係因921地震後
    倒了2間，但網站未再修改。房間數可向消防局查詢。
  (二)921地震後，因飯店、房屋倒塌，政府鼓勵民間將房間改為
    民宿，91年時並無民宿管理辦法之法令，只是不超過5個房
    間，經消防檢查合格即可經營，原告已向被告、被告所屬環
    保局、衛生局等報備登記，截至目前消防局每個月均有定期
    安全檢查，被告應予輔導不應處罰等情，並聲明求為判決撤
    銷訴願決定及原處分。
三、被告則以：
  (一)被告於99年1月25日派員至南投縣魚池鄉○○路22號「湖濱
    民宿」現場稽查，經查該民宿未依法領取民宿登記證，擅自
    經營7間客房，經原告簽名確認無誤。被告爰依發展觀光條
    例第25條第2項、第55條第4項、民宿管理辦法第13條第1項
    、發展觀光條例裁罰標準第9條規定及其附表5規定，以99年
    4月20日府觀管字第09900830940號裁處書裁處吳繼順9萬元
    罰鍰，並禁止經營，吳繼順不服，提起訴願，經訴願決定駁
    回，提起行政訴訟，經鈞院99年度訴字第330號判決撤銷原
    處分及訴願決定。嗣經被告重行審查，以原告為「湖濱民宿
    」之經營者，另以100年1月5日府觀管字第10000081550號裁
    處書，裁處原告9萬元罰鍰，並禁止經營。
  (二)原告稱本案業於鈞院99年度訴字第330號判決定讞，湖濱民
    宿之經營均依規將消防、保險合法完成，另因土地係向林務
    局承租，合約書上載明是建地，該局不願核發土地使用同意
    書，故無法完成民宿登記，又被告於99年1月25日現場稽查
    ，紀錄其為7間客房，實際上其中2間為自用，與事實不符云
    云。惟查，被告於99年1月25日派員現場稽查，經查原告未
    依法取得民宿登記證經營湖濱民宿，稽查人員本於權責認定
    經營之客房為7間，亦經原告當場親閱確認，自寫7間客房並
    簽名。又查湖濱民宿網站，除有民宿及客房之介紹，亦有住
    宿訪客留言，且郵政劃撥帳號戶名為原告，而原告對於經營
    民宿乙事亦不爭執，顯承認確有經營民宿情事。依上開具體
    事證，原告違法經營民宿，事實洵堪認定。另鈞院99年度訴
    字第330號判決係就被告處分對象之違誤，撤銷原處分及訴
    願決定，並非認定原告係合法經營民宿，原告所述該民宿已
    依規完成消防及保險即合法，顯係誤解。綜上，原告未取得
    民宿登記證，擅自經營湖濱民宿，7間客房，被告依法裁處9
    萬元罰鍰，並禁止經營，並無違誤等語，資為抗辯，並聲明
    求為判決駁回原告之訴。
四、兩造之爭點：被告以原告未取得民宿登記證，擅自經營民宿
    ，違反發展觀光條例第25條第2項，爰依同法第55條第4項規
    定及發展觀光條例裁罰標準附表5第1項規定裁處9萬元罰鍰
    ，並禁止經營，是否適法。
五、經查：
  (一)按「本條例所用名詞，定義如下：．．．九、民宿：指利用
    自用住宅空閒房間，結合當地人文、自然景觀、生態、環境
    資源及農林漁牧生產活動，以家庭副業方式經營，提供旅客
    鄉野生活之住宿處所。」、「主管機關應依據各地區人文、
    自然景觀、生態、環境資源及農林漁牧生產活動，輔導管理
    民宿之設置。民宿經營者，應向地方主管機關申請登記，領
    取登記證及專用標識後，始得經營。民宿之設置地區、經營
    規模、建築、消防、經營設備基準、申請登記要件、經營者
    資格、管理監督及其他應遵行事項之管理辦法，由中央主管
    機關會商有關機關定之。」、「未依本條例領取登記證而經
    營民宿者，處新臺幣3萬元以上15萬元以下罰鍰，並禁止其
    經營。」分別為發展觀光條例第2條第9款、第25條及第55條
    第4項所明定。次按「本辦法依發展觀光條例第25條第3項規
    定訂定之。」、「經營民宿者，應先檢附下列文件，向當地
    主管機關申請登記，並繳交證照費，領取民宿登記證及專用
    標識後，始得開始經營。一、申請書。二、土地使用分區證
    明文件影本(申請之土地為都市土地時檢附)。三、最近三個
    月內核發之地籍圖謄本及土地登記(簿)謄本。四、土地同意
    使用之證明文件(申請人為土地所有權人時免附)。五、建物
    登記(簿)謄本或其他房屋權利證明文件。六、建築物使用執
    照影本或實施建築管理前合法房屋證明文件。七、責任保險
    契約影本。八、民宿外觀、內部、客房、浴室及其他相關經
    營設施照片。九、其他經當地主管機關指定之文件。」為民
    宿管理辦法第1條及第13條所規定。又按發展觀光條例裁罰
    標準第9條規定「民宿經營者違反本條例及民宿管理辦法之
    規定者，由直轄市或縣(市)政府依附表五之規定裁罰。」、
    附表五第1項「未領取民宿登記證而經營民宿。．．．房間
    數6間至10間，處新臺幣9萬元，並禁止其經營。」
  (二)查原告於南投縣魚池鄉○○村○○路22號經營「湖濱民宿」
    ，經被告於99年1月25日執行旅館、民宿稽查，發現原告未
    領有民宿登記證，即擅自經營民宿業務，其網頁郵政劃撥帳
    號戶名為原告等情，有被告旅館、民宿稽查紀錄表、本院99
    年度訴字第330號判決及列印之網頁資料影本附卷可稽（本
    院卷第29-34、47、48、59-61頁），並為原告所自認，原告
    輔佐人吳繼順亦陳明該民宿為原告所經營。原告違規經營「
    湖濱民宿」之事實，堪以認定。
  (三)原告對於經營民宿乙事並不爭執，惟主張其自45年間即開始
    經營民宿，並通過消防檢查及依法投保責任險，其係於合法
    範圍內經營民宿云云。然依發展觀光條例第25條第2項及民
    宿管理辦法第13條規定，經營民宿業者，須經地方主管機關
    核准，領取民宿登記證及專用標識後，始得經營，原告未經
    核准即逕行經營民宿，自非適法。且查本院99年度訴字第33
    0號判決雖將原處分及訴願決定予以撤銷，惟判決理由係以
    被告99年1月25日稽查紀錄由原告簽名確認，且依「湖濱民
    宿」之名片係記載原告、其網頁郵政劃撥帳號戶名及申請該
    民宿之消防及保險等事項之名義人均為原告，原告亦到庭堅
    稱其係該民宿經營者等上開具體客觀事證，審認「湖濱民宿
    」之經營者，應係原告，而非吳繼順，並非認定原告係合法
    經營民宿，且該判決之既判力僅及於吳繼順，並不及於原告
    ，被告依判決意旨另行裁處行為人即原告，並無不合。原告
    主張本案與本院99年度訴字第330號判決屬同一案情，就「
    湖濱民宿」之現況及實情均已判決確定，尚有誤解。至於原
    告主張向林務局承租土地興建房屋經營「湖濱民宿」，因林
    務局不願核發土地使用同意書，致無法辦理民宿登記乙節，
    惟林務局是否核發土地使用同意書，乃屬原告與林務局間之
    私權關係，核屬另一問題，應由原告與林務局間自行解決，
    與本件原告未經領有民宿登記證，即擅自違法經營民宿業務
    ，而應受罰，並不生影響。
  (四)另原告主張其經營民宿之房間數僅5間，非7間，其中2間係
    供自用云云。然被告於99年1月25日對「湖濱民宿」執行稽
    查時，原告於該稽查紀錄表上自填經營客房間數為7間，並
    簽名確認在案，有該稽查紀錄表附卷可按，且從原告於本院
    99年度訴字第330號所提出96年4月5日消防安全設備檢修申
    報書之登載資料中，原告經營民宿客房之編號有101-103、
    105、201-203、205、206等9個房間，其在網路上刊載「湖
    濱民宿」之房型有「標準8人套房」、「豪華5人套房」、「
    豪華4人套房」、「標準4人套房」、「標準3人套房」、「
    豪華2人套房」及「溫馨雙人套房」等7種房型，共有9間優
    雅套房，有列印之「湖濱民宿」網頁資料及消防安全設備檢
    修申報書附卷可憑（本院卷第47、48、67-82頁）。而原告
    於本院100年6月28日行準備程序時，亦陳稱自被告於99年1
    月25日稽查後並無增加房間數，則縱如原告所稱其有2間供
    自用，至少尚有7間供營業之用。是原告主張房間數僅5間，
    其網路刊載之資料是88年九二一地震前之舊資料云云，自無
    可採。又原告所提出96年4月5日消防安全設備檢修申報書，
    既有房間號碼之登載資料，原告聲請本院向南投縣政府消防
    局查詢房間數，即無必要。
  (五)綜上所述，原告上開主張，均不足採。本件原告未領取民宿
    登記證即經營民宿之違規事實明確，房間數達7間，其應注
    意須領取民宿登記證及專用標識後，始得經營，能注意而不
    注意，縱非故意，亦難辭過失之責。從而，被告依首揭法條
    及發展觀光條例裁罰標準規定所為裁處原告9萬元罰鍰，並
    禁止其經營之處分，核無違誤，訴願決定予以維持，亦無不
    合。原告訴請撤銷，為無理由，應予駁回。兩造其餘之主張
    及舉證，於本件判決之結果並無影響，爰不逐一論述，附此
    敘明。
六、據上論結，本件原告之訴為無理由，依行政訴訟法第98條第
    1項前段，判決如主文。
中　　華　　民　　國　　100　 年　　8　　 月　　18　　日
                臺中高等行政法院第二庭
                          審判長法  官　王  茂  修
                                法  官  劉  錫  賢
                                法  官  林  秋  華
以上正本證明與原本無異。
如不服本判決，應於判決送達後20日內向本院提出上訴書狀，其
未表明上訴理由者，應於提起上訴後20日內向本院提出上訴理由
書（須依對造人數附具繕本）；如於本判決宣示或公告後送達前
提起上訴者，應於判決送達後20日內補提上訴理由書（須附繕本
）。未表明上訴理由者，逕以裁定駁回。
中　　華　　民　　國　　100　 年　　8　　 月　　22　　日
                                 書記官  李  孟  純